臺灣高雄地方法院刑事判決　　　　　　　　　　　　　九十年度訴字第二七二九號
　　公　訴　人　臺灣高雄地方法院檢察署檢察官
　　被　　　告　丙○○
右列被告因違反廢棄物清理法案件，經檢察官提起公訴（九十年度偵字第六０五０號
），本院判決如左：
    主  文
丙○○未依廢棄物清除許可文件內容清除廢棄物，處有期徒刑壹年貳月，緩刑肆年，
緩刑期內付保護管束。
    事  實
一、丙○○係設於屏東縣九如鄉○○村○○路○段五六八巷三十八之九號「廣安達企
    業行」之負責人，係領有屏東縣政府所核發第一類乙級一般廢棄物及一般事業廢
    棄物清除許可證之廢棄物清除機構，且核准之營業地區限於屏東縣，詎丙○○竟
    未遵照上開許可證內容所核准之營業地區限制，於民國九十年三月二十二日十時
    三十分許，駕駛其所有之車牌號碼ＶＫ─二二八號自用大貨車，以每車次新台幣
    （下同）三千五百元之代價，接受乙○○之委託，跨區至高雄縣光復路與青年路
    口之原為「大廣三量販店」，為乙○○清除曾某向「水硯設計工程有限公司」所
    承包拆除裝潢工程所拆下之裝潢木板廢棄物，欲運至屏東縣之焚化爐處理，未及
    運出即為環保警察隊第三中隊會同行政院環境保護署稽查督察大隊南區隊當場查
    獲。
二、案經高雄縣警察局鳳山分局報請臺灣高雄地方法院檢察署檢察官偵查起訴。
    理  由
一、訊據被告丙○○固坦承以每車次三千五百元之代價，跨區至高雄縣光復路與青年
    路口之原為「大廣三量販店」，為乙○○清除曾某向「水硯設計工程有限公司」
    所承包拆除裝潢工程所拆下之裝潢木板廢棄物，欲運至屏東縣之焚化爐處理，未
    及運出即為環保警察隊第三中隊會同行政院環境保護署稽查督察大隊南區隊當場
    查獲之事實不諱，惟辯稱：「我是在大廣三後面先把廢棄物弄碎，之後再叫別人
    來清運，我的工作只是運搬集中，我並沒有把廢棄物運出。」云云。經查：（一
    ）被告丙○○對於右揭時、地，以每車次三千五百元之代價，跨區至高雄縣光復
    路與青年路口之原為「大廣三量販店」，為乙○○清除曾某向「水硯設計工程有
    限公司」所承包拆除裝潢工程所拆下之裝潢木板廢棄物，欲運至屏東縣之焚化爐
    處理，未及運出即為環保警察隊第三中隊會同行政院環境保護署稽查督察大隊南
    區隊當場查獲之事實，業據被告於警訊中及偵查中自白（參見九十年三月二十二
    日環保警察隊第三中隊調查筆錄、九十年三月二十三日偵查筆錄）。（二）證人
    乙○○於警訊中證稱：「（你是以多少價錢僱用丙○○來清除廢棄物？）是以一
    車三千五百元僱用丙○○。」、「（車上之一般事業廢棄物是從何而來？）是從
    大廣三拆除下來之一般事業廢棄物。」、「（場內所拆除之一般事業廢棄物是要
    載到何處傾倒？）只要他能處理完成，我全權委託他去處理。」、「（這一些一
    般事業廢棄物是如何裝運至車牌號碼ＶＫ─二二八號自用大貨車？（由丙○○駕
    駛鏟土機（廠牌為ＣＡＳＥ型式一八四Ｏ）裝運至車牌號碼ＶＫ─二二八號自用
    大貨車上。」等語。另證人即行政院環境保護署稽查督察大隊南區隊取締人員甲
    ○○於本院九十一年一月十五日審理時證述：「當初有民眾檢舉，長官指派我們
    會同環保警察去看，到現場後有看見一部十四噸貨車在清理廢棄物，另有一部堆
    高機，現場的情形就如照片的情形。」等語，互核相符；被告丙○○確有於前揭
    時地越區清理一般事業廢棄物之事實。（三）按一般廢棄物及一般事業廢棄物之
    清理，依一般廢棄物及事業廢棄物貯存清除處理方法及設施標準之規定，係指貯
    存、清除或處理一般廢棄物及一般事業廢棄物之行為，而貯存，係指一般廢棄物
    及一般事業廢棄物於清除、處理前，放置於特定地或貯存容器、設施內之行為；
    清除，係指一般廢棄物及一般事業廢棄物之收集、運輸行為；處理，則指一般廢
    棄物及一般事業廢棄物及中間處理、最終處置及再利用，一般廢棄物及一般事業
    廢棄物貯存清除處理方法及設施標準第二條亦分別規定詳盡，故貯存、清除、處
    理為三種不同類型之清理廢棄物行為，且因前開三類型清理廢棄物行為若有不當
    ，均有污染環境，影響國民健康之虞，是修正前廢棄物清理法第二十條明定公民
    營廢棄物清除、處理機構對於廢棄物之貯存、清除、處理均須列明專業技術人員
    與貯存、清除、處理之工具、方法、設備及場所，經主管機關核發許可後，始得
    且僅得依許可證及核備文件之內容為廢棄物之貯存、清除、處理，修正後廢棄物
    清理法亦同此意旨，於第四十一條第一項規定廢棄物清除、處理業務者，應向直
    轄市、縣（市）主管機關或中央主管機關委託之機關申請核發公民營廢棄物清除
    處理機構許可文件後，始得受託清除、處理廢棄物業務。至於有關一般廢棄物及
    一般事業廢棄物清除之詳細規定，依一般廢棄物及事業廢棄物貯存清除處理方法
    及設施標準第二條之規定，包含一般廢棄物及一般事業廢棄物之收集、運輸行為
    ，而收集、運輸行為所需之廢棄物清除設備，依公民營廢棄物清除處理機構管理
    輔導辦法第七條之規定，復需由清除機構檢具相關文件及編造清冊，於向主管機
    關申請清除許可證時一併提出，供主管機關核備。換言之，無論廢棄物清理法修
    正前後，一般廢棄物及一般事業廢棄物之清除，除須獲得主管機關之許可始得為
    之外，其具體之收集及運輸行為，亦均須按許可證或核備文件所示之內容為之，
    非謂取得清除許可證書後，其收集及運輸一般廢棄物及一般事業廢棄物即可不受
    監督而得恣意為之，若非如是，廢棄物清理法為有效清除、處理廢棄物，改善環
    境衛生，維護國民健康之立法目的將無以達成。是依前揭說明，倘廢棄物清除業
    者未依核備文件內容，以經核備之收集及運輸等清除設備，清除廢棄物，即不得
    謂該廢棄物清除業者，已依廢棄物清除許可文件內容清除廢棄物。（四）此外復
有警政署任務編組環保警察隊第三中隊保管條二紙、查扣物品明細清單一紙、屏
    東縣政府廢棄物清除許可證附表廣安達企業行營業地區限屏東縣之影本、營利事
    業登記證影本各一紙、現場照片十二幀、廢棄物稽查紀錄等在卷可憑。綜上所述
    ，本件事證明確，被告所辯，顯係事後卸責之詞，不足採信，被告丙○○未依廢
    棄物清除許可文件內容清除廢棄物之犯行洵堪認定，應依法論科。
二、按被告丙○○行為後，廢棄物清理法業於九十年十月二十四日修正公布，於同年
    月二十六日生效，有關原第二十二條第二項之規定，於修正後移列為第四十六條
    第一項，而比較新舊法之結果，二者刑度相同，僅係罰金刑部分由銀元改為等值
    之新台幣罰金數額，是依刑法第二條第一項前段規定，應適用裁判時之法律即修
    正後廢棄物清理法第四十六條第一項處罰。是核被告丙○○所為，係犯修正後之
    廢棄物清理法第四十六條第一項第四款後段未依廢棄物清除許可文件內容清除廢
    棄物之罪。爰審酌被告經營廢棄物清除處理業，未依廢棄物清除許可證所許可文
    件內容清除廢棄物，違反主管機關為管理輔導公民營廢棄物清除處理機構所頒令
    之相關法令，固損及公權力之威信，惟其所載運之廢棄物，為一般事業廢棄物，
    且尚未運出即遭查獲，對社會衛生及環境生態未造成危害，所生之危害情節尚非
    嚴重，犯後坦承部分犯行態度尚可等一切情狀，量處如主文所示之刑。再被告丙
    ○○前未曾受有期徒刑以上刑之宣告，此有台灣高等法院被告全國前案紀錄表在
    卷足憑，其因一時失慮，偶罹刑典，經此刑之宣告後，應知警惕信無再犯之虞，
    本院因認前所宣告之刑，以暫不執行為適當，爰併予宣告緩刑四年，以啟自新，
    又為追蹤其行為及教導其守法觀念，有交付專人輔導之必要，爰併予宣告緩刑期
    內交付保護管束。
據上論斷，應依刑事訴訟法第二百九十九條第一項前段，修正後廢棄物清理法第四十
六條第一項第四款，刑法第十一條前段、第二條第一項前段、第七十四條第一款、第
九十三條第一項，判決如主文。
本案經檢察官王柏敦到庭執行職務。
中      華      民      國      九十一      年      九      月  二十四  日
                                臺灣高雄地方法院刑事第五庭
                                    法  官    何  清  富
右正本證明與原本無異。
如不服本判決，應於判決送達後十日內，向本院提出上訴狀。
    書記官    陳  恩  如
中      華      民      國      九十一      年      九      月  二十四  日
附錄本案論罪科刑之法條：
廢棄物清理法第四十六條第一項第四款：
有下列情形之一者，處一年以上五年以下有期徒刑，得併科新臺幣三百萬元以下罰金
：
四、未依第四十一條第一項規定領有廢棄物清除、處理許可文件，從事廢棄物貯存、
    清除、處理，或未依廢棄物清除、處理許可文件內容貯存、清除、處理廢棄物。
